臺灣屏東地方法院刑事判決　　　　　　　　　　　　九十一年度交易字第二二三號
　　公　訴　人　臺灣屏東地方法院檢察署檢察官
　　被　　　告　甲○○
右列被告因過失傷害案件，經檢察官提起公訴（九十一年度偵字第五一四七號）及移
送併辦（九十一年度偵字第五九三六號），本院判決如左：
    主  文
甲○○因過失傷害人，處拘役伍拾日，如易科罰金，以佰元折算壹日。
    事  實
一、甲○○於民國九十一年七月一日晚間八時三十七分許，駕駛車號六Ｋ─四三八五
    號自小客車搭載吳逸涵，由北往南沿屏東縣新園鄉○○村○○路，即省道臺二十
    七線行經該鄉路段之南向車道行駛，途經該路門牌號碼三十九號房舍前方時，其
    原應注意行車速度應依標誌之規定，依當時為晴天夜晚，該道路設有照明設備，
    光線、視線良好，路面並無缺陷，亦無障礙物或其他不能注意情事，竟疏未注意
    及此，於該已經標示速限為時速七十公里路段，仍貿然以時速約一百公里超速行
    駛，適有乙○○違規自中央分隔島橫越馬路，甲○○因閃避不及而將其撞倒，致
    乙○○受有急性呼吸窘迫、臉部多處撕裂傷及擦傷、右脛骨、腓股骨折、右前臂
    擦傷六×四公分、骨盆骨折、右後腰擦傷八×六公分、頭部外傷併皮下血腫十八
    ×十四公分等傷害，甲○○於事發後隨即主動報警，並向到場處理之員警自首接
    受調查。
二、案經乙○○訴由屏東縣警察局東港分局報告臺灣屏東地方法院檢察署檢察官偵查
    起訴及移送併辦。
    理  由
一、訊據被告甲○○於警、偵訊及本院審理時，對其右揭時地以時速一百公里超速行
    駛及撞及告訴人乙○○之事實自白不諱，並自承有過失，然再三強調車禍係因告
    訴人乙○○由安全島衝出所致，請求本院將肇事原因送鑑定云云。惟：
  (一)按行人於設有行人穿越道路段穿越道路時，必須經由行人穿越道，不得在其一百
    公尺範圍內穿越道路，道路交通安全規則第一百三十四條第一款定有明文。右揭
    事故發生時，告訴人乙○○係由屏東縣新園鄉○○村○○路三十九號對面，即該
    路段北向車道路旁距離前一路口設置之行人穿越道約六十六公尺處，穿越馬路而
    來，於通過該路段北向車道並跨越安全島而進入南向車道時，遭被告甲○○所駕
    駛上開自小客車撞及而跌落在該車前擋風玻璃上方，旋彈至南向車道距前述行人
    穿越道約八十二公尺處路旁，而上開自小客車最後停止位置，雖大約在告訴人乙
    ○○跌落點所對應之外側車道處，然自該停止點向該車後方回溯，則分別留有該
    車左、右側車輪所形成，長度各為三十一．八公尺、五十八．五公尺，由內側車
    道向外側車道方向延伸之平行剎車痕二道等情，除據被告甲○○自白、告訴人乙
    ○○陳述及證人吳逸涵證述在卷外，並有道路交通事故調查報告表一份、呈現現
    場環境、血跡、散落物及車損狀況等情形之照片八幀附卷可稽，告訴人乙○○未
    遵守前引在設有行人穿越道附近一百公尺範圍內不得任意穿越車道之規定，擅自
    闖越快車道之行為，顯為本件事故發生之主因，洵堪認定。
  (二)次按行車速度，應依標誌或標線之規定，道路交通安全規則第九十三條第一項著
    有規定，考其規範目的在於汽車除應行使於規定車道內，並應遵守道路交通主管
    機關依各路段路況、特性、週邊環境等因素考量所規定之速限，以避免或降低因
    突發狀況所造成駕駛人及其他用路人生命、身體與財產上之危險。乃最高法院八
    十四年臺上字第五三六０號、七十四年臺上字第四二一九號判例揭示：汽車駕駛
    人對於防止危險發生之相關交通法令之規定，業已遵守，並盡相當之注意義務，
    以防止危險發生，始可信賴他人亦能遵守交通規則並盡同等注意義務。若因此而
    發生交通事故，方得以信賴原則為由免除過失責任；汽車駕駛人雖可信賴其他參
    與交通之對方亦能遵守交通規則，同時為必要之注意，謹慎採取適當之行動，而
    對於不可知之對方違規行為並無預防之義務，然因對於違規行為所導致之危險，
    若屬已可預見，且依法律、契約、習慣、法理及日常生活經驗等，在不超越社會
    相當性之範圍應有注意之義務者，自仍有以一定之行為避免結果發生之義務。因
    此，關於他人之違規事實已極明顯，同時有充足之時間可採取適當之措施以避免
    發生交通事故之結果時，即不得以信賴他方定能遵守交通規則為由，以免除自己
    之責任。
  (三)本件事發現場係屏東縣新園鄉○○村○○路，即省道臺二十七線七十四．五公里
    附近，行車速限為時速七十公里，此據卷附道路交通事故調查報告表及舉發違反
    道路交通管理事件通知單各一份填載明確外，核與交通部公路總局第三區養護工
    程處潮州工務段九十一年十一月二十七日三工潮字第九一一０六二九號覆本院
    函稱：「... 二、經查省道臺線為四線道，依據『公路設計規範』屬二級平原
    區○○路段四線道，其直線路段設計速限為每小時七０公里，進入村莊及鬧區規
    定速限降為每小時五０公里。」等情相符。被告甲○○右揭時地行經現場附近時
    ，係以時速一百公里超速行駛，業據被告甲○○所自承，並與證人吳逸涵於警訊
    中之證述相符，依前引道路交通事故調查報告表所示上開自小客車於停止前所遺
    留之剎車痕長度，左、右側分別長達三十一．八公尺、五十八．五公尺等情，對
    照卷附「一般公路汽車剎車距離、行車速度對照表」所載，被告甲○○此部分自
    白堪認與事實相符。
  (四)本件事故發生之主因雖係告訴人乙○○違規穿越車道所致，已如前述，然依前開
    道路交通事故調查報告表所示，本件事故之撞擊地點，即現場因碰撞開始出現散
    落物及告訴人乙○○拖鞋遺留處，距離該自小客車最後停止處大約十五．三公尺
    ，距離被告甲○○開始緊急剎車，即前述剎車痕起點處約四十三．二公尺，亦即
    自被告甲○○發現告訴人乙○○違規穿越車道，至其身體反應開始踩剎車乃至撞
    及告訴人為止，扣除該車在其反應時間內所行進之距離，尚有約四十三．二公尺
    ，足見被告甲○○自承於發現告訴人違規穿越車道時，雙方距離尚有約一百公尺
    遠等情，應與事實相符，告訴人乙○○並非於被告甲○○駕車行近時突然衝出，
    致被告甲○○完全無反應機會，堪予認定。衡情，姑不論在不同速度下，汽車駕
    駛人於發現狀況後至身體反應踩下剎車踏板開始剎車時點間，車輛繼續行進之距
    離互異，且車速越快，該瞬間行進之距離越長；苟被告甲○○右揭時地駕車時，
    果能遵守該路段車速限制而以時速七十公里行駛，對照前引「一般公路汽車剎車
    距離、行車速度對照表」所載，在相同條件即乾燥之瀝青路面上所形成之剎車痕
    ，最多僅需二十七．九公尺。申言之，相較於本件開始剎車至發生碰撞地點間，
    尚有四十三．二公尺，則在相同條件下若被告甲○○當時能遵守時速七十公里之
    行車速限，至遲在前開撞擊點前方約十五．三公尺處（即四三．二－二七．九＝
    一五．三）即可將該車完全剎停，自可避免本件事故之發生，是被告甲○○上開
    違規超速之行為，與本件碰撞結果間有相當因果關係，至為顯明。
  (五)被告甲○○既經考領汽車駕駛執照，有駕駛執照影本一份在卷可參，對於上開駕
    駛汽車應注意遵守時速限制之規定，自無不知之理，而依本件事故發生時為晴天
夜晚，現場附近設有照明設備，光線、視線良好，該路段並為省道路段，路況甚
    佳，並無缺陷，亦無障礙物或其他不能注意情事，竟疏未注意及此，仍以時速約
    一百公里之高速行車，致因發現狀況時已不及閃剎，駕駛之車輛將告訴人乙○○
    撞倒至約十五公尺外之路旁，其行為顯有過失，該過失並與前述告訴人乙○○違
    規闖越車道之行為同為本件事故發生之原因，而告訴人乙○○因本件事故受有急
    性呼吸窘迫、臉部多處撕裂傷及擦傷、右脛骨、腓股骨折、右前臂擦傷六×四公
    分、骨盆骨折、右後腰擦傷八×六公分、頭部外傷併皮下血腫十八×十四公分等
    傷害，有驗傷診斷證明在卷可按，是被告甲○○之過失行為與告訴人乙○○受傷
    之結果間，顯有相當因果關係，足堪認定，被告甲○○聲請將本件肇事責任送鑑
    定機關進行鑑定於本院上開認定結果已不生影響，爰不予調查，附此敘明。本件
    被告犯罪事證已臻明確，應依法論科。
二、核被告甲○○所為係犯刑法第二百八十四條第一項前段之過失傷害罪。臺灣屏東
    地方法院檢察署檢察官於提起本件公訴後，另將該署九十一年度偵字第五九三六
    號偵查案件移送本院併辦，經查該併辦部分係告訴人乙○○就上開同一事實向承
    辦員警表明告訴意旨後，重覆向檢察署遞狀提出告訴而經分案所致，本院自應一
    併審究，併此敘明。被告甲○○於肇事後即委託友人報警處理，於員警到場時並
    即自動表明為犯罪人而接受調查，此據證人吳逸涵證述在卷，並有屏東縣警察局
    東港分局九十一年十二月二日東警分刑字第０九一００一一五一三號函附交通
    事故現場處理報告一份存卷可參，為對未發覺之犯罪自首而接受裁判，應依刑法
    第六十二條前段自首之規定，減輕其刑。爰審酌被告甲○○之年齡、智識程度、
    犯罪造成告訴人乙○○身體受傷情形、其前開過失之程度，及其事後拒不賠償告
    訴人乙○○所生損害，態度欠佳等一切情狀，量處如主文所示之刑，並諭知易科
    罰金之折算標準，以資警惕。
據上論斷，應依刑事訴訟法第二百九十九條第一項前段，刑法二百八十四條第一項前
段、第六十二條前段、第四十一條第一項前段，罰金罰鍰提高標準條例第一條前段、
第二條，判決如主文。
本案經檢察官呂乾坤到庭執行職務
中      華      民      國    九十一    年    十  二    月    三十一    日
                                      臺灣屏東地方法院交通法庭
      法  官   陳松檀
右正本證明與原本無異。
如不服本判決應於收受本判決後送達後十日內向本院提出上訴書狀，其未敘述上訴理
由者，並得於提起上訴後十日內向本院補提理由書狀（均須按他造當事人之人數附繕
本 ）「切勿逕送上級法院」
                                          書記官   張福山
中      華      民      國    九十一    年    十  二    月    三十一    日
附錄本判決論罪之法條：
中華民國刑法第二百八十四條
因過失傷害人者，處六月以下有期徒刑、拘役或五百元以下罰金，致重傷者，處一年
以下有期徒刑、拘役或五百元以下罰金。
從事業務之人，因業務上之過失傷害人者，處一年以下有期徒刑、拘役或一千元以下
罰金，致重傷者，處三年以下有期徒刑、拘役或二千元以下罰金。
